臺灣臺中地方法院民事裁定
111年度司字第56號
聲  請  人  財政部中區國稅局

法定代理人  吳蓮英  


上列聲請人聲請選派相對人燦星公寓大廈管理維護有限公司清算
人事件，本院裁定如下：
    主  文
聲請駁回。
聲請程序費用由聲請人負擔。
    理  由
一、按非訟事件法第20條及前項以外之費用，聲請人未預納者，
    法院得拒絕其聲請，非訟事件法第26條第2項定有明文。而
    依非訟事件法第19條準用民事訴訟法第77條之23規定，此非
    訟事件法第26條第2項所謂「費用」，係指法院應徵收之程
    序文書影印費、攝影費、抄錄費、翻譯費，證人、鑑定人之
    日費、旅費及其他進行程序之必要費用，運送費、登載公報
    新聞紙費及法院核定之鑑定人報酬等而言。又按依非訟事件
    法第177條準用同法第174條規定，選派清算人應給付報酬，
    此由法院酌定選派清算人之報酬金額，屬於清算人因執行清
    算職務，提出勞務給付而取得之對價，與民事訴訟法第77條
    之23所示由法院核定鑑定人之報酬，屬於鑑定人因執行法院
    指派之鑑定職務，提出勞務給付而取得之對價，二者性質相
    當，故非訟事件法第26條第2項所示「費用」應解為包括法
    院酌定選派清算人之報酬金額在內；是項報酬固應由公司負
    擔，惟公司如已無財產可供給付清算人報酬，法院於選派該
    公司之清算人後，因清算人未預收報酬即無法進行清算事務
    ，此時亦應命聲請人墊繳清算人報酬，倘聲請人不願意墊繳
    ，先前所為選派程序即無從執行，則法院自得裁定駁回聲請
    人之聲請（臺灣高等法院暨所屬法院105年度法律座談會民
    事類提案第43號研討結果參照）。
二、聲請意旨略以：相對人燦星公寓大廈管理維護有限公司（下
    稱燦星公司）之唯一董事及股東吳英男於民國111年6月16日
    死亡，其法定繼承人亦均拋棄繼承，構成公司法第113條準
    用同法第71條第1項第4款公司解散事由，又燦星公司嗣復經
    主管機關命令解散，依法自應行清算程序，惟燦星公司之章
    程未規定清算人人選。因燦星公司迄今尚欠繳營利事業所得
    稅，伊為執行稅捐稽徵職務，爰以利害關係人身分聲請選派
    燦星公司之清算人等語。
三、查：
　㈠聲請人主張燦星公司之唯一董事及股東吳英男於111年6月16
    日死亡，其法定繼承人均已拋棄繼承，且燦星公司嗣復經主
    管機關命令解散，而燦星公司之章程並未規定清算人人選。
    又燦星公司迄今尚欠繳營利事業所得稅等情，業據提出燦星
    公司之公司變更登記表及章程、吳英男死亡登記申請書資料
    查詢清單、繼承系統表、家庭成員資料查詢清單、臺灣臺南
    地方法院拋棄繼承公告、經濟部商工登記公示資料、財政部
    中區國稅局110年度營利事業所得稅核定暫繳稅額繳款書可
    稽（見本院卷第17至26、31至45頁），且有臺中市政府111
    年8月31日府授經登字第11107962750號函可憑（見本院卷第
    77至78頁），並經本院調取燦星公司登記卷宗核閱屬實。則
    聲請人以燦星公司之利害關係人身分，聲請選派該公司之清
    算人，於法固無不合。
　㈡惟本院審酌燦星公司清算事務之進行仍需委任會計師為之，
    經本院囑請社團法人臺中市會計師公會（下稱中市會計師公
    會）推薦適當之會計師人選，據該公會推薦黃鋒榮會計師擔
    任清算人，並覆稱：本委任案應由本會會員先行報價委任，
    並得請當事人預先支付部分酬金等語，有中市會計師公會11
    1年11月11日中市會字第1110984號函可參（見本院卷第73頁
    ），足見燦星公司倘經本院選派清算人進行清算，即須給付
    清算人報酬，且揆之首揭說明，上開清算人報酬係屬非訟事
    件法第26條第2項所示費用，並有預納之必要。而燦星公司
    除110年度有利息所得新臺幣4元外，名下並無其他財產乙節
    ，有燦星公司110年度稅務電子閘門財產歸戶資料、財政部
    中區國稅局111年11月11日中區國稅民權營所字第111061005
    6號函暨所附燦星公司全國財產稅總歸戶財產查詢清單可考
    （見本院卷第61至63、67、71頁），堪認燦星公司並無足資
    給付清算人報酬之財產。又聲請人經本院通知其是否願墊繳
    清算人報酬，乃覆稱：礙於機關預算編列限制，無法墊付清
    算人報酬，且未覓得願無償任清算人之公正人士等語，有前
    載財政部中區國稅局111年11月11日中區國稅民權營所字第1
    110610056號函可佐，可徵聲請人並無先行預納本件清算人
    報酬之意願。則依非訟事件法第26條第2項之規定，本院自
    得拒絕其聲請。
四、從而，聲請人之聲請應予駁回，爰裁定如主文。
中　　華　　民　　國　　111 　年　　11　　月　　29　　日
                  民事第二庭  法  官　李佳芳
正本係照原本作成。
如不服本裁定應於送達後10日內向本院提出抗告狀，並繳納抗告
費新臺幣1000元。
中　　華　　民　　國　　111 　年　　11　　月　　29　　日
                                書記官　蔡柏倫